臺灣士林地方法院刑事判決　　　　　　　 96年度易字第608號
公　訴　人　臺灣士林地方法院檢察署檢察官
被　　　告　乙○○
上列被告因違反毒品危害防制條例案件，經檢察官提起公訴（96
年度毒偵字第325 號），及移送併案審理（96年度毒偵字第892
號、96年度毒偵字第1112號），本院經訊問被告後，被告為有罪
之陳述，經合議庭裁定認本件宜由受命法官獨任進行簡式審判程
序審理，並判決如下：
    主  文
乙○○施用第二級毒品，累犯，處有期徒刑拾月。扣案共柒只殘
渣袋內所含第二級毒品安非他命殘渣（量微無法析離秤重）均沒
收銷燬；扣案之第二級毒品安非他命外包裝只、吸食器壹支、
吸管壹支，均沒收。
    事  實
一、乙○○前於民國93年間因犯詐欺罪案件，經本院於95年6 月
    15日以95年度簡字第260 號判決處有期徒刑4 月確定，甫於
    96年2 月8 日易科罰金執行完畢。又其於92年間因施用毒品
    案件，經本院以93年度毒聲字第24號裁定送勒戒處所觀察、
    勒戒後，認無繼續施用毒品之傾向，於93年3 月24日釋放出
    所，並由臺灣士林地方法院檢察署檢察官於93年3 月29日以
    92年度毒偵字第1366號為不起訴處分確定。詎乙○○仍不知
    悔改，於前揭觀察勒戒執行完畢出所後5 年內，再基於反覆
    持續施用第2 級毒品安非他命之單一行為犯意，自96年2 月
    1 日起至96年5 月17日止，以約1 周施用1 次之頻率，在臺
    北縣汐止市○○街162 巷18號住處、臺北縣汐止市○○街18
    巷15號4 樓友人住處，以將安非他命置於玻璃球內以火燒烤
    加熱後吸食其煙霧之方式，施用第2 級毒品安非他命多次。
    嗣分別經警查獲如下：（一）於96年2 月4 日下午4 時10分
    許，為警在臺北縣汐止市○○街162 巷18號住處查獲，並扣
    得第2 級毒品安非他命殘渣袋2 只（內有安非他命殘渣，量
    微無法析離秤重）。（二）於96年4 月11日上午11時許，復
    為警在上址住處查獲，並扣得第2 級毒品安非他命殘渣袋1
    只（內有安非他命殘渣，量微無法析離秤重）、吸食器1 支
    、吸管1 支。（三）於96年5 月19日下午4 時50分許，為警
    在臺北縣汐止市○○街18巷15號4 樓友人賴淑惠住處查獲，
    並扣得第2 級毒品安非他命殘渣袋4 只（內有安非他命殘渣
    ，量微無法析離秤重）。而經警先後採集其尿液檢體送驗結
    果，均呈安非他命、甲基安非他命陽性反應，始查悉上情。
二、案經臺北市政府警察局南港分局報告臺灣士林地方法院檢察
    署檢察官偵查起訴暨同署檢察官移送併案審理。
    理  由
一、上揭犯罪事實，業經被告乙○○於本院審理時坦承不諱，且
    被告為警查獲後，先後採集其尿液檢體經送台灣尖端先進生
    技醫藥股份有限公司及台灣檢驗科技股份有限公司均以酵素
    免疫分析法初步檢驗，再以氣相層析質譜儀法確認檢驗結果
    ，均呈安非他命、甲基安非他命陽性反應，有臺灣尖端先進
    生技醫藥股份有限公司96年2 月15日（見甲○96年度毒偵字
    第325 號偵查卷第51頁）、96年4 月20日（見本院卷第20頁
    ）濫用藥物檢驗報告、台灣檢驗科技股份有限公司96年6 月
    4 日濫用藥物尿液檢驗報告（見本院卷第45頁）各1 紙附卷
    可稽。此外，復有扣案之第2 級毒品安非他命殘渣袋共7 只
    （內有安非他命殘渣，量微無法析離秤重）、吸食器1 支及
    吸管1 支可資佐證。而前開扣案之第2 級毒品安非他命殘渣
    袋7 只，分別經臺北市政府警察局南港分局、信義分局、臺
    北縣政府警察局汐止派出所以聯勤二○四廠製造之煙毒檢驗
    Ａ包試劑檢驗結果，均呈安非他命反應，有臺北市政府警察
    局南港分局、信義分局、臺北縣政府警察局毒品初步鑑驗報
    告單（見甲○96年度毒偵字第325 號偵查卷第27頁、96年毒
    偵字第892 號偵查卷第22頁、96年度毒偵字第1112號偵查卷
    第25頁）各1 紙附卷可參，足徵被告前開施用第2 級毒品安
    非他命之自白與事實相符，堪予採信。按施用毒品經觀察、
    勒戒或強制戒治執行完畢釋放後，5 年內再犯毒品危害防制
    條例第10條之施用毒品罪者，檢察官應依法追訴，毒品危害
    防制條例第23條第2 項定有明文。本件被告前於92年間因施
    用毒品案件，經本院以93年度毒聲字第24號裁定送勒戒處所
    觀察、勒戒後，認無繼續施用毒品之傾向，於93年3 月24日
    釋放出所，並由臺灣士林地方法院檢察署檢察官於93年3 月
    29日以92年度毒偵字第1366號為不起訴處分確定等情，分別
    有臺灣士林地方法院檢察署92年度毒偵字第1366號不起訴處
    分書、臺灣士林地方法院檢察署全國刑案資料查註表、臺灣
    高等法院被告前案紀錄表各1 份在卷足憑。從而，被告確有
    於93年3 月24日觀察勒戒執行完畢釋放後，5 年以內再犯毒
    品危害防制條例第10條第2 項之施用第2 級毒品犯行。故本
    件事證明確，被告犯行洵堪認定，應依法論科。
二、按安非他命為毒品危害防制條例第2 條第2 項第2 款所規定
    之第2 級毒品，核被告乙○○所為係犯毒品危害防制條例第
    10條第2 項之施用第2 級毒品罪。其施用前後持有第2 級毒
    品安非他命之低度行為為施用毒品之高度行為所吸收，不另
    論罪。次按，刑事法若干犯罪行為態樣，本質上原具有反覆
    、延續實行之特徵，立法時既予特別歸類，定為犯罪構成要
    件之行為要素，則行為人基於概括之犯意，在密切接近之一
    定時、地持續實行之複次行為，倘依社會通念，於客觀上認
    為符合一個反覆、延續性之行為觀念者，於刑法評價上，即
    應僅成立一罪。學理上所稱「集合犯」之職業性、營業性或
    收集性等具有重複特質之犯罪均屬之，例如經營、從事業務
    、收集、販賣、製造、散布等行為概念者是（最高法院95年
    度台上字第1079號判決要旨參照），亦即立法者針對特定刑
    罰規範之構成要件，已預設其本身係持續實行之複次行為，
    具備反覆、延續之行為特徵，故將之總括或擬制成一個構成
    要件之「集合犯」行為，因刑法評價上為構成要件之行為單
    數，應僅成立一罪。施用毒品本身具備反覆、延續之行為特
    徵，故在刑法評價上，施用毒品應僅成立集合犯一罪。且刑
    法第56條連續犯之規定，業經修正刪除，並自95年7 月1 日
    施行，其修正理由說明四並載明「至連續犯之規定廢除後，
    對於部分習慣犯，例如竊盜、吸毒等犯罪，在實務運用上應
    可參考德、日等國之經驗，委由學界及實務以補充解釋之方
    式，發展接續犯之概念，對於合乎接續犯或包括的一罪之情
    形，認為構成單一之犯罪，以限縮數罪併罰之範圍」等語，
    是本院基於前述施用毒品構成要件之反覆實行特徵，並考量
    連續犯規定業經刪除之理由，認為行為人基於反覆實行之犯
    意，在密切接近之一定時、地，持續實行單次或複次之施用
    毒品行為，應僅成立集合犯一罪。經查，被告有前開事實欄
    所載之前科紀錄，且在本案中，被告自96年2 月1 日起至96
    年5 月17日止，以約1 周施用1 次之頻率，未間斷地施用第
    2 級毒品安非他命多次，顯見被告係因對毒品有相當依賴性
    ，乃基於多次實施犯行之決意，於密接之時、地，反覆而持
    續施用安非他命毒品，揆諸前揭說明，自應論以集合犯之包
    括一罪。公訴意旨雖僅就被告於96年2 月4 日為警採尿往前
    回溯4 日內之某時施用第2 級毒品安非他命之犯行起訴，然
    檢察官就犯罪事實之一部起訴者，其效力及於全部，被告如
    事實欄所載之其餘施用安非他命之犯行，並經同署檢察官移
    送併案審理，且與公訴人起訴之犯罪事實既具有集合犯之實
    質上一罪關係，依審判不可分之原則，均應為起訴效力所及
    ，本院自應併予審究，附此敘明。再被告有事實欄所載前案
    犯罪科刑並執行完畢之情形，有臺灣高等法院被告全國前案
    紀錄表1 份在卷可查，且按繼續犯之一部行為，係在另一犯
    罪所處有期徒刑執行完畢後5 年以內者，仍該當於累犯加重
    之要件（最高法院86年度臺非字第217 號判決參照），是被
    告所為施用毒品之集合犯行，同屬實質上一罪，其施用之一
    部行為係在上述詐欺案件所處有期徒刑易科罰金執行完畢後
    ，5 年以內故意再犯本案有期徒刑以上刑之罪，為累犯，應
    依刑法第47條第1 項規定加重其刑。爰審酌被告前曾有施用
    毒品之犯行，經觀察勒戒之治療程序後，仍未戒除惡習而繼
    續施用，足見其深陷毒癮而難以自拔，並考量其生活狀況、
    智識程度，施用毒品之次數，暨犯罪後坦承犯行等一切情狀
    ，量處如主文所示之刑。
三、扣案共7 只殘渣袋內所含第2 級毒品安非他命殘渣（量微無
    法析離秤重），為違禁物，應依毒品危害防制條例第18條第
    1 項前段規定，不問屬於犯人與否，沒收銷燬之。又扣案之
    前揭安非他命外包裝3 只，有防制毒品裸露、潮濕、便於攜
    帶之功能，與吸食器1 支、吸管1 支為被告所有，且係供其
    施用第2 級毒品安非他命之用，業據被告供明在卷，為被告
    所有供本件施用毒品犯罪所用之物，爰依刑法第38條第1 項
    第2 款規定宣告沒收之。至96年5 月19日查獲扣案之含有第
    2 級毒品安非他命殘渣之外包裝4 只、玻璃球吸食器1 組及
    吸管分裝杓1 支，係被告友人賴淑惠所有，業據賴淑惠於偵
    訊中供承在卷（見甲○96年度毒偵字第1112號第43頁），並
    非被告所有，亦非供本件被告犯罪所用，爰不併予宣告沒收
    。
據上論斷，應依刑事訴訟法第273 條之1 第1 項、第299 條第1
項前段，毒品危害防制條例第10條第2 項、第18條第1 項前段，
刑法第11條、第47條第1 項、第38條第1 項第2 款，判決如主文
。
本案經檢察官邱智宏到庭執行職務。
中　　華　　民　　國　　96　　年　　7 　　月　　31　　日
　　　　　　　　　刑事第七庭法　官　王俊雄
以上正本證明與原本無異。
如不服本判決，應於判決送達後10日內，向本院提出上訴狀。
                            書記官  林靜枝
中　　華　　民　　國　　96　　年　　8 　　月　　3 　　日
附錄本案論罪科刑法條全文
毒品危害防制條例第10條第2 項：
施用第二級毒品者，處3 年以下有期徒刑。
